臺灣高等法院民事裁定　　　　　　　　　96年度抗字第1667號
抗　告　人　丙○○
上列抗告人與相對人乙○○、甲○○間聲明異議事件，對於中華
民國96年8月27日臺灣桃園地方法院94年度執字第32103號裁定，
提起抗告，本院裁定如下：
    主  文
抗告駁回。
抗告費用由抗告人負擔。
    理  由
一、抗告人於原法院聲明異議及本院抗告意旨略以：如原裁定附
    表所示抗告人所有之不動產（下稱系爭不動產），屬於農舍
    及農舍所坐落之基地，相對人於民國96年3月20日在原執行
    法院拍賣系爭不動產時，已有自用農舍，依法不得允其得標
    。又原執行法院於拍賣系爭不動產之公告上漏未載明「無自
    用農舍者始得參與投標應買」之資格或條件，並在相對人未
    提出無自用農舍證明文件之情形下准予拍定，且違法命相對
    人補正欠缺，為此聲明異議，詎原裁定竟駁回抗告人之異議
    ，爰請求廢棄原裁定，將原執行法院於96年3月20日拍賣系
    爭不動產准相對人拍定之處分撤銷等語。
二、按當事人或利害關係人，對於執行法院強制執行之命令，或
    對於執行法官、書記官、執達員實施強制執行之方法，強制
    執行時應遵守之程序，或其他侵害利益之情事，得於強制執
    行程序終結前，為聲請或聲明異議；但強制執行不因而停止
    ，強制執行法第12條第1項定有明文。次按「本條例中華民
    國89年1月4日修正施行後取得農業用地之農民，無自用農舍
    而需興建者，經直轄市或縣 (市)主管機關核定，於不影響
    農業生產環境及農村發展，得申請以集村方式或在自有農業
    用地興建農舍。」、「前4項興建農舍之農民資格、最高樓
    地板面積、農舍建蔽率、容積率、最大基層建築面積與高度
    、許可條件、申請程序、興建方式、許可之撤銷或廢止及其
    他應遵行事項之辦法，由內政部會同中央主管機關定之。」
    農業發展條例第18條第1項、第5項分別定有明文。又該條例
    第1項規定申請興建農舍之申請人應為農民，其資格應符合
    下列條件，並經直轄市、縣 (市)主管機關核定：「……四
    、申請人無自用農舍者。」農業用地興建農舍辦法第3條第1
    項第4款亦有明文。可知，申請興建農舍者，應為無自用農
    舍者，準此，法院拍賣農舍時，應買人之資格，亦應符合「
    無自用農舍者」之條件甚明。
三、經查：系爭不動產係屬於農舍及農舍所坐落之基地乙節，業
    據原執行法院於96年2月1日以桃院木執94年執宙字第32103
    號公告在卷，此有原執行法院之公告及通知在卷可按（原執
    行法院卷第142至147頁），足見，原執行法院已於上開公告
    上載明系爭不動產係屬於農舍及農舍所坐落之基地無訛。又
    前揭公告上，雖未載有投標人應提出「無自用農舍」資格之
    證明文件，惟有關「無自用農舍」證明文件之核發，依桃園
    縣楊梅鎮公所於96年4月11日以桃楊鎮工字第0960008737號
    函覆相對人乙○○之意旨所載，應以申請人名下已有農地之
    情形，始得核發該證明文件，亦有該函文在卷可參（同上卷
    第170頁），是無擁有農地之人，即無法在法院之拍賣程序
    中，提出無自用農舍之證明文件，如強令其於投標時即應提
    出該證明文件，對該等之人自有不公，是本院認上開證明文
    件之提出，核屬得命補正之事項，非因未提出該證明文件，
    即認投標無效。而原執行法院已於相對人得標後通知相對人
    補正，相對人亦遵期提出證明渠等2人於投標當時未擁有自
    用農舍之全國財產稅總歸戶財產查詢清單、使用執照、使用
    許可證、桃園縣楊梅鎮公所函、土地分區使用證明書、建物
    改良物所有權狀及建物登記第2類謄本等件為憑（上開卷第
    164至171頁、第173至180頁），並切結：渠等於投標系爭不
    動產時名下絕無合法申請領有建築使用執照之農舍等語，亦
    有切結書2紙可按（同上卷第172頁、第181頁），堪認相對
    人於投標系爭不動產時，確係未擁有自用之農舍，符合前揭
    二所載，應買人應符合「無自用農舍者」之資格，故原執行
    法院准許相對人得標，於法尚無違誤。抗告人向原執行法院
    聲明異議，自無理由，原裁定駁回抗告人之異議，核無違誤
    ，抗告意旨指摘原裁定不當，聲明廢棄，為無理由，應予駁
    回。
四、據上論結，本件抗告為無理由，爰裁定如主文。
中　　華　　民　　國　　96　　年　　10　　月　　24　　日
                    民事第十二庭
                        審判長法　官  陳駿璧
　　  　　　　　　　　　      法　官　王麗莉
　　　  　　　　　　　　      法　官　陳邦豪
正本係照原本作成。
本裁定除以適用法規顯有錯誤為理由，並經本院許可外，不得再
抗告。如提起再抗告，應於收受後10日內委任律師為訴訟代理人
向本院提出再抗告狀。並繳納再抗告費新台幣１千元。
中　　華　　民　　國　　96　　年　　10　　月　　24　　日
　　　　　　　　　　　　　　　書記官  李佳樺
